ACORDAO-COMPLETO-2582874

ACÓRDÃO 2554/2023 ATA 8/2023 - SEGUNDA CÂMARA

VISTOS, relatados e discutidos estes autos que tratam de ato de concessão de aposentadoria emitido pelo Tribunal Regional Federal da 1ª Região;
ACORDAM os Ministros do Tribunal de Contas da União, reunidos em Sessão da 2ª Câmara, nos termos dos arts. 71, inciso III, da Constituição Federal, 1º, inciso V, e 39, inciso II, da Lei 8.443/1992 e 260, § 1º, do RITCU e ante as razões expostas pelo Relator, em:
9.1. considerar ilegal o ato de concessão de aposentadoria emitido em favor de Rene Ramos da Silva (XXX.465.311-XX) , recusando o registro;
9.2. dispensar a devolução dos valores indevidamente recebidos até a data da ciência, pelo Tribunal Regional Federal da 1ª Região, do presente acórdão, com base no Enunciado 106 da Súmula da Jurisprudência do TCU;
9.3. determinar ao Tribunal Regional Federal da 1ª Região que:
9.3.1. faça cessar os pagamentos decorrentes do ato impugnado, comunicando ao TCU, no prazo de 15 (quinze) dias, as providências adotadas, nos termos do art. 262, caput, do Regimento Interno do TCU, do art. 8º, caput, da Resolução-TCU 206/2007 e do art. 19, caput, da Instrução Normativa-TCU 78/2018;
9.3.2. exclua dos proventos do inativo a parcela de décimos que atualmente percebe, uma vez que, no período compreendido entre 8/4/1998 a 4/9/2001, o interessado não ocupou funções por tempo suficiente para incorporá-la, ainda que se considere a modulação definida pelo Supremo Tribunal Federal no julgamento do RE 638.115/CE, para os casos de incorporações administrativas;
9.3.3. emita novo ato, livre da irregularidade apontada, submetendo-o ao TCU, no prazo de 30 (trinta) dias, consoante os arts. 262, § 2º, do Regimento Interno do TCU e 19, § 3º, da Instrução Normativa TCU 78/2018;
9.3.4. informe ao interessado que, no caso de não provimento de recurso eventualmente interposto, deverão ser repostos os valores recebidos após a ciência deste acórdão pelo Tribunal Regional Federal da 1ª Região; 
9.3.5. comunique imediatamente ao interessado o teor do presente acórdão, encaminhando ao TCU, no prazo de 30 (trinta) dias, comprovante da respectiva data de ciência, nos termos do art. 4º, § 3º, da Resolução-TCU 170/2004.

Ato de concessão de aposentadoria emitido pelo Tribunal Regional Federal da 1ª Região. Apreciação para fins de registro.

Segunda Câmara

Tribunal Regional Federal da 1ª Região.

3. Interessado: Rene Ramos da Silva (XXX.465.311-XX).

13.1. Ministros presentes: Augusto Nardes (na Presidência), Aroldo Cedraz, Vital do Rêgo (Relator) e Antonio Anastasia.
13.2. Ministro-Substituto presente: Marcos Bemquerer Costa.

VITAL DO RÊGO

Adoto como parte do relatório, com os devidos ajustes de forma, a instrução elaborada no âmbito da Unidade de Auditoria Especializada em Pessoal - AudPessoal (peça 5) , com a qual se manifestou de acordo o seu corpo gerencial (peça 6) , a seguir transcrita:
INTRODUÇÃO
Trata-se de ato inicial de aposentadoria, submetido, para fins de registro, à apreciação do Tribunal de Contas da União (TCU) , de acordo com o art. 71, inciso III, da Constituição Federal.  O ato foi cadastrado e disponibilizado ao TCU por intermédio do Sistema e-Pessoal, na forma do art. 2º e 4º da Instrução Normativa TCU 78/2018.
O ato desse processo pertence às seguintes unidades:
Unidade emissora: Tribunal Regional Federal da 1ª Região.
Unidade cadastradora:  Tribunal Regional Federal da 1ª Região.
Subunidade cadastradora: TRF1 - SECGP - DILEP.
EXAME TÉCNICO
Procedimentos aplicados
Os procedimentos para exame, apreciação e registro de atos de pessoal encontram-se estabelecidos na Instrução Normativa TCU 78/2018 e na Resolução TCU 206/2007. Essas normas dispõem que os atos de pessoal disponibilizados por meio do e-Pessoal devem ser submetidos previamente a críticas automatizadas, com base em parâmetros predefinidos.
As críticas das informações cadastradas na etapa de coleta do ato foram elaboradas e validadas levando-se em conta as peculiaridades de cada ato. Os itens verificados nessa etapa são inerentes a dados cadastrais, fundamentos legais, mapa de tempo, ficha financeira, assim como eventuais ocorrências de acumulação. Trata-se de verificações abrangentes, minuciosas e precisas e sem a necessidade de ação humana e, portanto, menos suscetível a falhas. As críticas aplicadas estão discriminadas no sistema, no Menu e-Pessoal, opção "Crítica", que podem ser acessadas mediante concessão de perfil específico a servidores do TCU responsáveis pela análise.
Além das críticas automatizadas, há verificação humana adicional no caso de haver alertas do sistema ou informações não formatadas, como esclarecimentos do gestor ou do controle interno.  
As críticas também consideram os registros do Sistema Integrado de Administração de Recursos Humanos (Siape) . O Siape disponibiliza informações atualizadas sobre as parcelas que integram os proventos, diferentemente, portanto, do e-Pessoal, que informa as parcelas no momento do registro do ato. 
Essa confrontação com o Siape fornece uma visão atual e verdadeira da situação, o que permite descaracterizar irregularidades e inconsistências que, embora constantes do e-Pessoal, já foram corrigidas.
As verificações detectadas no ato encontram-se discriminadas na aba de pendências do ato no sistema e-Pessoal, bem como no espelho do ato contemplado por esta instrução.
Exame das Constatações
Ato: 71522/2019 - Inicial - Interessado (a) : RENE RAMOS DA SILVA - CPF: XXX.465.311-XX
Parecer do Controle Interno: considerar o ato Legal.
Constatações e análises: 
1.1.1. Houve o registro de pelo menos uma rubrica com 'Denominação para análise pelo TCU = Vantagem de caráter pessoal (116035 - VANT. PES. (INC.FC 05) LEI 9527/97 (Vantagem de caráter pessoal - Incorporação de quintos/décimos de função) - R$ 343,44) .
Justificativa do Gestor de Pessoal: Não há. Verificação efetuada no âmbito do TCU.
Análise do Controle Interno:  Não há. Verificação efetuada no âmbito do TCU.
Análise da Equipe Técnica: Ilegal
É ilegal a concessão da vantagem de quintos em razão do exercício de funções comissionadas após o advento da Lei 9.624/1998.
Nesse caso, como a incorporação de quintos entre o período de 8/4/1998 a 4/9/2001 está amparada por decisão administrativa, será proposta determinação para absorção da rubrica, consoante decidido pelo STF no âmbito do RE 638.115/CE.
1.1.2. Houve o registro de pelo menos uma rubrica com 'Denominação para análise pelo TCU = Vantagem de caráter pessoal (116032 - VANT. PES. (INC.FC 02) LEI 9527/97 (Vantagem de caráter pessoal - Incorporação de quintos/décimos de função) - R$ 1.640,84) .
Justificativa do Gestor de Pessoal: Não há. Verificação efetuada no âmbito do TCU.
Análise do Controle Interno:  Não há. Verificação efetuada no âmbito do TCU.
Análise da Equipe Técnica: Legal
A concessão da vantagem de quintos ou décimos está em consonância com a jurisprudência deste Tribunal e os critérios das Leis 8.911/1994 e 9.624/1998 (os períodos anteriores a 8/4/1998 são suficientes para a incorporação da vantagem de quintos) . 
1.1.3. No tempo calculado para fins de anuênio foram computados períodos não contínuos. Serviço público civil (Adm. Direta e Indireta) em cargo diferente ao da aposentadoria de 17/07/1978 a 17/07/1979, Serviço público civil (Adm. Direta e Indireta) em cargo diferente ao da aposentadoria de 13/03/1981 a 17/06/1982 e Tempo no cargo em que se deu a aposentadoria de 17/06/1987 a 09/06/2019.
Justificativa do Gestor de Pessoal: Não há. Verificação efetuada no âmbito do TCU.
Análise do Controle Interno:  Não há. Verificação efetuada no âmbito do TCU.
Análise da Equipe Técnica: Legal
O ex-servidor ingressou no cargo em 1987 (antes da Lei 8.112/1990) , o que torna correta a utilização de tempo descontínuo para fins de pagamento de Adicional por Tempo de Serviço.
O quadro resumo de ocorrências e, quando for o caso, o detalhamento da norma legal e da jurisprudência para as inconsistências acima elencadas encontra-se no anexo II dessa instrução. 
Encaminhamento do ato: 
Considerar ILEGAL e recusar registro do ato de Aposentadoria 71522/2019 - Inicial de RENE RAMOS DA SILVA do quadro de pessoal do órgão/entidade Tribunal Regional Federal da 1ª Região, com base nos arts. 71, inciso III, da Constituição Federal, 1º, inciso V, e 39, inciso II, da Lei 8.443/1992 e 260, § 1º, do Regimento Interno. 
Com fulcro no art. 262, caput, do Regimento Interno deste Tribunal, determinar ao órgão/entidade Tribunal Regional Federal da 1ª Região que: 
dispense a devolução dos valores indevidamente recebidos de boa-fé até a data da ciência do órgão/entidade Tribunal Regional Federal da 1ª Região, do acórdão que vier a ser proferido, com base no Enunciado 106 da Súmula da Jurisprudência do TCU.
informe o teor do acórdão que vier a ser prolatado, encaminhando ao TCU, no prazo de trinta dias, comprovante da data de ciência pelo interessado, nos termos do art. 4º, § 3º, da Resolução TCU 170/2004.
promova, no prazo de 30 (trinta) dias, o destaque da (s) parcela (s) de quintos incorporada (s) com amparo em funções comissionadas exercidas entre 8/4/1998 a 4/9/2001 e transforme-a (s) em 'Parcela Compensatória' a ser absorvida por quaisquer reajustes futuros, consoante decidido pelo STF no RE 638.115/CE, caso a incorporação tenha se dado por decisão administrativa ou por decisão judicial não transitada em julgado.
CONCLUSÃO
 A abrangência e a profundidade das verificações levadas a efeito fundamentam convicção de que o ato 71522/2019 pode ser apreciado pela ilegalidade, em razão das irregularidades apontadas no item Exame das Constatações desta instrução, que representam afronta à legislação e à jurisprudência de referência
PROPOSTA DE ENCAMINHAMENTO
 Ante o exposto, com fundamento no art. 71, inciso III, da Constituição Federal, no art. 1º, inciso V, e art. 39, incisos I e II, da Lei 8.443/1992, no art. 260 do Regimento Interno do Tribunal de Contas da União, propõe-se: 
Considerar ILEGAL e recusar registro do ato de Aposentadoria 71522/2019 - Inicial de RENE RAMOS DA SILVA do quadro de pessoal do órgão/entidade Tribunal Regional Federal da 1ª Região, com base nos arts. 71, inciso III, da Constituição Federal, 1º, inciso V, e 39, inciso II, da Lei 8.443/1992 e 260, § 1º, do Regimento Interno.
Com fulcro no art. 262, caput, do Regimento Interno deste Tribunal, determinar ao órgão/entidade Tribunal Regional Federal da 1ª Região que: 
informe o teor do acórdão que vier a ser prolatado, encaminhando ao TCU, no prazo de trinta dias, comprovante da data de ciência pelo interessado, nos termos do art. 4º, § 3º, da Resolução TCU 170/2004.
promova, no prazo de 30 (trinta) dias, o destaque da (s) parcela (s) de quintos incorporada (s) com amparo em funções comissionadas exercidas entre 8/4/1998 a 4/9/2001 e transforme-a (s) em 'Parcela Compensatória' a ser absorvida por quaisquer reajustes futuros, consoante decidido pelo STF no RE 638.115/CE, caso a incorporação tenha se dado por decisão administrativa ou por decisão judicial não transitada em julgado.
dispense a devolução dos valores indevidamente recebidos de boa-fé até a data da ciência do órgão/entidade Tribunal Regional Federal da 1ª Região, do acórdão que vier a ser proferido, com base no Enunciado 106 da Súmula da Jurisprudência do TCU.
2. 	O Ministério Público junto ao TCU discordou da proposição da unidade técnica, nos termos do parecer de peça 7, a seguir transcrito:
Trata-se do ato de aposentadoria em favor de Rene Ramos da Silva, no cargo de Técnico Judiciário do quadro de pessoal do Tribunal Regional Federal da 1ª Região.
A Unidade de Auditoria Especializada em Pessoal - AudPessoal propõe considerar a concessão ilegal, em razão do pagamento indevido de quintos com a utilização de funções comissionadas exercidas após o advento da Lei 9.624/1998, conforme o seguinte excerto da instrução:
'9.2.1. Houve o registro de pelo menos uma rubrica com 'Denominação para análise pelo TCU = Vantagem de caráter pessoal (116035 - VANT. PES. (INC.FC 05) LEI 9527/97 (Vantagem de caráter pessoal - Incorporação de quintos/décimos de função) - R$ 343,44) .
a. Justificativa do Gestor de Pessoal: Não há. Verificação efetuada no âmbito do TCU.
b. Análise do Controle Interno: Não há. Verificação efetuada no âmbito do TCU.
c. Análise da Equipe Técnica: Ilegal
É ilegal a concessão da vantagem de quintos em razão do exercício de funções comissionadas após o advento da Lei 9.624/1998. Nesse caso, como a incorporação de quintos entre o período de 8/4/1998 a 4/9/2001 está amparada por decisão administrativa, será proposta determinação para absorção da rubrica, consoante decidido pelo STF no âmbito do RE 638.115/CE.'
A AudPessoal, no Anexo II da instrução (peça 5) , salienta que os períodos no exercício de funções comissionadas estão em desacordo com o RE 638.115/CE.
Assistiria razão à unidade técnica, não fosse a constatação de que o interessado detinha tempo residual de função em 10/11/1997.
Convém observar que o STF, ao apreciar a matéria nos autos do RE 638.115/CE, limitou apenas a incorporação regular de quintos, sem realizar qualquer espécie de análise no tocante ao período residual definido em lei.
Sobre o tema, rememore-se o entendimento firmado pela Decisão 925/1999-TCU-Plenário, acerca da incorporação da vantagem prevista no art. 5º da Lei 9.624/1998, in verbis:
'8.1. firmar o seguinte entendimento:
8.1.1. é devida a incorporação, ou a atualização de quintos, com fundamento no art. 3º, caput, da Lei 9.624/98, até 8.4.98, adotando-se, para tanto, os critérios contidos na redação original do art. 3º da Lei 8.911/94;
8.1.2. é assegurado, nos termos do art. 5º da Lei 9.624/98, o cômputo do tempo residual de exercício de funções comissionadas não empregado, até 10.11.97, para a incorporação de parcela de décimo, com termo final na data específica em que o servidor complete o interstício de doze meses, de acordo com a sistemática definida na redação original do art. 3º da Lei 8.911/94.
8.1.3. as parcelas incorporadas à remuneração, na forma de quintos, deverão ser transformadas em décimos e estes deverão ser transformados em vantagem pessoal nominalmente identificada;'
Nota-se que o tempo residual de função encontra termo final na data específica em que o servidor completar o período aquisitivo, na sistemática da Lei 8.911/1994, e não na data de edição da MP 2.225-45/2001.
No ponto, oportuno trazer à baila o elucidativo excerto do voto condutor do Acórdão 5455/2018-TCU-Segunda Câmara, de lavra do Exmo. Ministro José Múcio Monteiro:
'9. A jurisprudência desta Corte de Contas permite o aproveitamento do tempo residual existente em 10/11/1997 para incorporar parcela de décimo, com posterior transformação em VPNI, independente do interstício de doze meses ter se completado até 4/9/2001, bastando que o período tenha se iniciado anteriormente a novembro de 1997.'
A própria unidade técnica, no Anexo II da instrução de peça 5, p. 19, aduz o seguinte acerca do citado decisum:
'Ademais, nos termos do Acórdão 5455/2018-TCU-Segunda Câmara (Ministro-Relator José Múcio Monteiro) , eventual tempo residual existente em 10/11/1997, não empregado para a concessão de quintos, pode ser utilizado para incorporação de apenas um décimo, nos termos do art. 5º da Lei 9.624/1998, com termo final, a qualquer tempo, na data em que o servidor completar o interstício de doze meses, de acordo com a sistemática definida na redação original do art. 3º da Lei 8.911/1994, com posterior transformação em VPNI.'
No caso vertente, o interessado exerceu os seguintes períodos de funções comissionadas:
	Função
	Início
	Término
	Dias
	Subtotal
	Quintos

	FC-2
	01/07/1987
	20/03/1988
	264

	FC-4
	01/11/1988
	09/02/1989
	101
	365
	1/5 FC-2 

	FC-4
	10/02/1989
	28/02/1989
	 19

	FC-2
	01/07/1989
	11/06/1990
	346
	365
	1/5 FC-2 

	FC-2
	12/06/1990
	11/06/1991
	365
	365
	1/5 FC-2 

	FC-2
	12/06/1991
	10/03/1992
	273

	FC-2
	19/06/1992
	18/09/1992
	 92
	365
	1/5 FC-2 

	FC-2
	19/09/1992
	01/10/1992
	 13

	FC-2
	27/10/1992
	11/02/1993
	108

	FC-2
	01/09/1993
	08/02/1994
	161

	FC-2
	02/05/1994
	19/07/1994
	 79

	FC-2
	20/07/1994
	23/07/1994
	  4
	365
	1/5 FC-2 

	FC-2
	24/07/1994
	26/11/1994
	126

	FC-5
	08/06/1998
	07/07/1998
	 30

	FC-5
	08/01/2001
	14/01/2001
	  7

	FC-5
	16/01/2001
	16/01/2001
	  1

	FC-5
	20/01/2001
	27/01/2001
	  8

	FC-5
	11/07/2001
	20/07/2001
	 10

	FC-5
	23/07/2001
	21/10/2001
	 91

	FC-5
	05/11/2001
	04/12/2001
	 30

	FC-5
	28/01/2002
	08/02/2002
	 12

	FC-5
	02/05/2002
	20/06/2002
	 50
	365
	1/10 FC-5

	FC-5
	21/06/2002
	31/07/2002
	 41
		
O servidor inicialmente incorporou 10/10 de FC-2. Mais tarde, a título de atualização, substituiu 1/10 de FC-2 por 1/10 de FC-5, com o aproveitamento do tempo residual de função existente em 10/11/1997, nos termos da lei.
Com essas considerações, o Ministério Público de Contas manifesta-se pela legalidade e registro do ato de aposentadoria em favor de Rene Ramos da Silva.
É o Relatório.

não há.

Procurador Júlio Marcelo de Oliveira.

APOSENTADORIA. INCORPORAÇÃO DE DÉCIMOS COM TEMPO RESIDUAL EXERCIDO APÓS 4/9/2001. IMPOSSIBILIDADE. TESE FIRMADA PELO STJ NO RESP 1.261.020/CE. TEMA REPETITIVO 503. ILEGALIDADE. NEGATIVA DE REGISTRO. DETERMINAÇÕES.

APOSENTADORIA (APOS)

Unidade de Auditoria Especializada em Pessoal (AudPessoal).

Trata-se de ato de concessão de aposentadoria emitido pelo Tribunal Regional Federal da 1ª Região em favor do ex-servidor Rene Ramos da Silva. 
A Unidade de Auditoria Especializada em Pessoal - AudPessoal, na instrução de peça 5, propõe considerar ilegal o ato em epígrafe em razão de ter constatado a percepção de parcela de décimo, incorporada aos proventos do interessado, pelo exercício de funções após 4/9/2001. 
O Ministério Público junto ao TCU, no parecer de peça 7, discordou das conclusões da unidade técnica, sustentando que eventual tempo residual existente em 10/11/1997, não empregado para a concessão de quintos, pode ser utilizado para a incorporação de um décimo de FC-5 com termo final a qualquer tempo, na data em que o servidor completar o interstício de doze meses. Em decorrência da referida tese, o MPTCU propõe, ao final, considerar legal a concessão em comento.
II
Discordo da conclusão sustentada pelo Ministério Público de Contas. No caso concreto dos autos, observo que, no período compreendido entre 8/4/1998 e 4/9/2001, o interessado ocupou funções de confiança por apenas 100 dias, que, somados com os outros 126 dias de funções ocupadas anteriormente, não são suficientes para a incorporação do décimo de FC-05 em epígrafe até 4/9/2001. Senão vejamos:
	Função
	Início
	Fim
	Dias

	FC-02 
	24/07/1994
	26/11/1994
	126

	Sub -total
	126

	FC-5
	08/06/1998
	07/07/1998
	 30

	FC-5
	08/01/2001
	14/01/2001
	  7

	FC-5
	16/01/2001
	16/01/2001
	  1

	FC-5
	20/01/2001
	27/01/2001
	  8

	FC-5
	11/07/2001
	20/07/2001
	 10

	FC-5
	23/07/2001
	04/09/2001
	44

	Sub-total
	100

	Total
	226

Nos períodos de exercício posteriores a 4/9/2001, o interessado completou mais 180 dias, que, somados aos períodos mencionados anteriormente, perfazem o total de um ano:
	Função
	Início
	Fim
	Dias

	FC-5
	05/09/2001
	21/10/2001
	 47

	FC-5
	05/11/2001
	04/12/2001
	 30

	FC-5
	28/01/2002
	08/02/2002
	 12

	FC-5
	02/05/2002
	20/06/2002
	 50

	FC-5
	21/06/2002
	31/07/2002
	 41

		180

Com isso, considerando os períodos acima referidos, que levaram em conta o exercício de funções após 4/9/2001, o inativo não faz jus a incorporação de 1/10 da FC-05 que integra seus proventos. Vale lembrar que o Supremo Tribunal Federal (STF) , no julgamento do RE 638.115/CE, definiu a seguinte tese, no Tema 395:
Ofende o princípio da legalidade a decisão que concede a incorporação de quintos pelo exercício de função comissionada no período de 8/4/1998 até 4/9/2001, ante a carência de fundamento legal. 
No referido julgamento, o STF entendeu ser inconstitucional a incorporação de quintos decorrente do exercício de funções comissionadas no período compreendido entre a edição da Lei 9.624/1998 e a MP 2.225-48/2001. Embora não tenha utilizado de forma expressa a expressão "décimos", a Corte Suprema firmou entendimento no sentido de que não é possível, por ser inconstitucional, a incorporação de parcelas pelo exercício de funções após 8/4/1998. 
Vale mencionar que, para o período compreendido entre 8/4/1998 e 4/9/2001, o STF modulou os efeitos da decisão, permitindo que parcelas incorporadas no referido lapso temporal, deferidas em virtude de decisões administrativas ou com fundamento em decisões judiciais não transitadas em julgado, continuem a ser pagas na forma de parcelas compensatórias a serem absorvidas por reajustes e reestruturações de carreira supervenientes. No entanto, conforme se observa na tabela apresentada, nem mesmo a modulação prevista pelo STF fundamenta a manutenção da parcela de décimos percebida irregularmente pelo interessado, visto que ele utilizou tempo posterior a 4/9/2001 para completar o décimo de FC-05 que atualmente percebe.
Importa trazer a lume para a presente discussão que o Superior Tribunal de Justiça (STJ) , ao reajustar sua jurisprudência ao entendimento do STF acerca das incorporações de funções, firmou nos autos do Resp 1.261.020/CE (julgado em 10/2/2021) as seguintes conclusões:
PROCESSUAL CIVIL. RECURSO ESPECIAL. ENUNCIADO ADMINISTRATIVO N. 3/STJ. SERVIDOR PÚBLICO FEDERAL. REEXAME DE RECURSO ESPECIAL. ART. 1.040, II, DO CPC/2015. QUINTOS. INCORPORAÇÃO DE FUNÇÃO COMISSIONADA. PERÍODO ENTRE 8 DE ABRIL DE 1998 A 4 DE SETEMBRO DE 2001. RE N. 638.115/CE. RECURSO ESPECIAL NÃO PROVIDO. 
1. A controvérsia diz respeito à possibilidade de incorporação de quintos decorrente do exercício de funções comissionadas no período compreendido entre a edição da Lei n. 9.624/1998 e a MP n. 2.225-48/2001. 
2. Nos autos do RE n. 638.115/CE, o Supremo Tribunal Federal julgou o mérito da repercussão geral. Na oportunidade, entendeu não ser possível a incorporação de quintos decorrente do exercício de funções comissionadas no período compreendido entre a edição da Lei n. 9.624/1998 e a MP n. 2.225-48/2001. 
3. O STF, contudo, modulou os efeitos do julgamento no RE n. 68.115/CE Portanto, em juízo de retratação e com base na orientação jurisprudencial do Supremo Tribunal Federal firmada em repercussão geral, são fixadas as seguintes teses em sede de recurso especial repetitivo: 
a) Servidores públicos federais civis não possuem direito às incorporações de quintos/décimos pelo exercício de funções e cargos comissionados entre a edição da Lei n. 9.624/1998 e a MP n. 2.225-48/2001; 
b) Porém, os servidores públicos que recebem quintos/décimos pelo exercício de funções e cargos comissionados entre a edição da Lei n. 9.624/1998 e a MP n. 2.225-48/2001, seja por decisão administrativa ou decisão judicial não transitada em julgado, possuem direito subjetivo de continuar recebendo os quintos/décimos até o momento de sua absorção integral por quaisquer reajustes futuros concedidos aos servidores; 
c) Nas hipóteses em que a incorporação aos quintos/décimos estiver substanciada em coisa julgada material, não é possível a descontinuidade dos pagamentos de imediato. 
4. Recurso especial não provido. Acórdão submetido ao regime do art. 1.036 e seguintes do CPC/2015 (art. 543-C do CPC/1973) .
A readequação de entendimento no âmbito do STJ consta do Tema Repetitivo 503. De forma precisa, o STJ fez constar de sua tese, a expressão "décimos", liquidando qualquer dúvida a respeito da questão.
Cabe, por fim, mencionar que os precedentes do TCU apresentados pelo MPTCU para fundamentar sua proposta são anteriores ao julgamento do RE 638.115/CE, não servindo, a meu ver, como parâmetro para sustentar a tese que defendeu. Observo que as decisões mais recentes desta Corte de Contas, ao enfrentar a questão da incorporação de décimos, tem decidido na linha do que entendeu o STJ, no Tema Repetitivo 503 (Acórdão 18332/2021-TCU-Primeira Câmara, entre outros) .
Ante o exposto, voto para que seja adotada a minuta de acórdão que ora trago ao exame deste Colegiado.
TCU, Sala das Sessões, em 4 de abril de 2023.
Ministro VITAL DO RÊGO 
Relator